臺灣新竹地方法院民事小額判決　　　　 95年度竹小字第608號
原　　　告　台灣中小企業銀行股份有限公司
法定代理人　丁○○
訴訟代理人　甲○○
　　　　　　乙○○
被　　　告　丙○○
上列當事人間清償債務事件，經臺灣彰化地方法院北斗簡易庭移
轉管轄，本院於民國96年1月29日辯論終結，判決如下：
    主  文
被告應給付原告新臺幣陸萬貳仟佰貳拾柒元，及其中新臺幣伍
萬捌仟陸佰肆拾元，自民國九十五年三月八日起至清償日止，按
年息百分之十五計算之利息，暨自民國九十五年三月八日起至清
償日止，逾期六個月以內者，按上開利率百分之十，超過六個月
者，按上開利率百分之二十計算之違約金。
原告其餘之訴駁回。
訴訟費用新臺幣壹仟元由被告負擔。
本判決第一項得假執行。
    事實及理由
一、程序方面：
(一)、按訴狀送達後，原告不得將原訴變更或追加他訴，但擴張或
    減縮應受判決事項之聲明者，不在此限，民事訴訟法第255
    條第1項第3款定有明文。查本件原告起訴時原係請求被告應
    給付原告新臺幣（下同）64,071元，及其中58,640元，自民
    國95年3月8日起至清償日止，按年息百分之17計算之利息，
    暨自95年3月8日起至清償日止，逾期6個月以內者，按上開
    利率百分之10，超過6個月者，按上開利率百分之20計算之
    違約金，嗣於96年1月29日言詞辯論期日變更訴之聲明為被
    告應給付原告64,071元，及其中58,640元，自95年3月8日起
    至清償日止，按年息百分之15計算之利息，暨自95年3月8日
    起至清償日止，逾期6個月以內者，按上開利率百分之10，
    超過6個月者，按上開利率百分之20計算之違約金，核係屬
    減縮應受判決事項之聲明，自應准許，合先敘明。
(二)、本件被告經合法通知，未於言詞辯論期日到場，核無民事訴
    訟法第386條各款所列情形，爰依原告聲請，由其一造辯論
    而為判決。
二、原告起訴主張：被告於92年3月4日向原告申請國際信用卡，
    並與原告簽訂信用卡申請書，且經原告發卡在案。又約定被
    告應於原告指定之日期及方式繳付帳款，若逾期未繳，則喪
    失期限利益，應就其全部應付帳款一次全數繳清，並自各筆
    帳款結帳日之翌日起，按國際信用卡約定條款第15條及修正
    約定，依年息百分之17計算遲延利息，及逾期在6個月以內
    者，按上開利率百分之10，超過6個月者，按上開利率百分
    之20計算之違約金。詎被告依據前開約定持用上開信用卡陸
    續簽帳消費、預借現金，自94年12月7日起即未依約繳款，
    總計尚積欠消費款64,071元未為清償，依上開約定，被告業
    已喪失期限之利益，應將所欠款項全數清償，為此，爰依兩
    造信用卡契約及消費借貸之法律關係提起本件訴訟，並聲明
    ：被告應給付原告64,071元，及其中58,640元，自95年3月8
    日起至清償日止，按年息百分之15計算之利息，暨自95年3
    月8日起至清償日止，逾期6個月以內者，按上開利率百分之
    10，超過6個月者，按上開利率百分之20計算之違約金。
三、被告經合法通知，未於言詞辯論期日到場，亦未提出書狀作
    何聲明或陳述。
四、本院之判斷：
(一)、原告主張被告向其借貸而未償還之事實，業據其提出與所述
    相符之國際信用卡申請書、國際信用卡約定條款及修正條款
    、電腦連線作業查詢單各1份、信用卡交易明細表5份為證，
    而被告迄未到場爭執，亦未提出任何有利於己之聲明、陳述
    或證據，以供本院審酌，本院依調查證據之結果及斟酌全辯
    論意旨，堪信原告此部分之主張為真實。
(二)、原告主張被告積欠信用卡借款之利息金額部分，係按年息百
    分之17計算利息云云，惟查，原告前開主張之利率約定，係
    於94年5月1日始作之調整，在調整前之約定則為年息百分之
    15，有原告提出之修正條款附卷可證。是原告主張之利率係
    在被告持用上開信用卡有效期間內所為之自行調整，事先並
    未與被告協商，而原告在核發上開信用卡時，既然係約定按
    年息百分之15計算利息，衡情在持卡人之認知，在其持用信
    用卡之有效期間內，相關權利義務規範，除經兩造同意變更
    外，即應依核卡時之約定條款約定；且查約定條款第26條亦
    約定：「本契約或其他附件各項約定如有未盡事宜，應由雙
    方另行協議訂定之」等語，亦足見在上開信用卡約定之有效
    期間，即令認為原約定有不完足之處，亦須經過兩造之另行
    協議始可。而查原告銀行在上開信用卡有效期間內，竟自行
    調高利率、違約金以變更原本之約定，而此項調整雖有通知
    被告，惟被告所可選擇者，除剪卡繳回以提前終止信用卡契
    約外，如於原告所定7日期間內未予回應，即只能被視為同
    意此項變更，而須承受較諸原約定更不利之約定，則原告此
    項作為，不僅明顯違反前開約定條款第26條約定，亦對於消
    費者即被告顯不公平，而應認不生效力；且茍原告此部分進
    行修改約定之方式可行，無異可認契約之任何一方，均可在
    契約有效期間任意變更相關約定，並通知他方是否同意，如
    他方在一定期間內未作回應，即適用逕行修改之約定，而使
    契約應經由雙方當事人達成意思表示一致之精神破壞殆盡。
    是本院認為縱被告就原告前開利率及違約金調整通知未予回
    應，亦不能認為被告業已同意，而得成為兩造契約內容之一
    部，而有關利率及違約金之約定，自仍應適用調整前之約定
    。從而，原告就本件信用卡消費款利率部分之計算，在超過
    原約定範圍即年息百分之15部分，即應認無理由。
(三)、又逾期未繳，按兩造之利息及違約金約定，應依年息百分之
    15計付遲延利息，及逾期6個月以內者，按上開利率百分之
    10，超過6個月以上者，按上開利率百分之20計付違約金，
    有原告提出之國際信用卡約定條款在卷可參。然依原告提出
    之信用卡交易明細表，其95年1月至95年3月止，信用卡循環
    利息分別為847元、847元、765元，違約金則分別為300元、
    600元、600元，而依上開兩造利息及違約金約定，應按年息
    百分之15計算遲延利息，暨按上開利率百分之10計算違約金
    ，則循環利息應分別為747元、747元、675元（847×15/17
    ＝747，765×15/17＝675，小數點以下四捨五入），違約金
    合計為218元（75＋75＋68＝218）。又原告請求之利息總額
    為3,931元，改以年息百分之15計算遲延利息，其利息應為
    3,469元（3931×15/17＝3469）。是原告請求之消費款總額
    ，亦僅能就62,327元（58640＋218＋3469＝62327）範圍內
    為請求，至逾上開範圍部分，則屬無據，應予駁回。
(四)、從而，原告依消費借貸及兩造信用卡契約之法律關係，訴請
    被告給付如主文第一項所示之金額、利息及違約金，即無不
    合，應予准許，逾此範圍之請求，為無理由，應予駁回。
五、本件係小額訴訟事件，為被告一部敗訴之判決，爰依職權就
    被告敗訴部分宣告假執行，並於判決時確定訴訟費用額。
六、據上論結，本件原告之訴為一部有理由，一部無理由，依民
    事訴訟法第436條之23、第436條第2項、第385條第1項前段
    、第79條、第436條之19第1項、第436條之20，判決如主文
    。
中　　華　　民　　國　　96　　年　　2　　月　　12 　　日
                  新竹簡易庭    法　官　黃珮禎
以上正本係照原本作成。
如對本判決上訴，非以違背法令為理由，不得為之，且須於判決
送達後20日內向本院提出上訴狀。
中　　華　　民　　國　　96　　年　　2　　月　　12 　　日
                                書記官　江靜玲
